【裁判字號】    88,重訴,2485
【裁判日期】    890201
【裁判案由】    殺人
【裁判全文】
台灣台中地方法院刑事判決                      八十八年度重訴字第二四八五號
    公  訴  人  台灣台中地方法院檢察署檢察官
    被      告  丁○○
    指定辯護人  即本院公設辯護人  乙○○
右列被告因殺人案件，經檢察官提起公訴 (八十八年度偵字第二二七五四號)，本院
判決如左︰
    主      文
丁○○殺人，處有期徒刑拾參年，褫奪公權伍年。
    事      實
一、丁○○在台中縣龍井鄉○○路福頭崙巷三之二號歐國棟所經營之殺鴨場擔任殺鴨
    工作，於民國（下同）八十八年十一月十六日上午九時許，因與同事紀榮振為工
    作分派而起口角，丁○○竟萌殺意，持殺鴨場殺鴨所用之尖刀一把（刀柄長約十
    二公分、刀刃長約十五公分，下端尖銳）刺向紀榮振一刀，經紀榮振以左臂抵擋
    ，受有左外上臂刺傷長約二公分（銳器創深達皮下出血）後，丁○○又續持尖刀
    猛刺紀榮振三刀，分別刺中紀榮振左上胸部（長約三公分，銳器創傷，深達胸腔
    ）及左側胸部（長約五公分及三公分銳器創傷，均深達胸腔），並傷及心臟、肺
    臟，經歐國棟急召救護車送將紀榮振往沙鹿童綜合醫院再轉往台中榮民總醫院急
    救，終因傷重不治死亡。又丁○○於案發後即刻前往台中縣警察局烏日分局大肚
    派出所向值班員警丙○○自首犯罪而願接受裁判。
二、案經台中市縣警察局烏日分局報請台灣台中地方法院檢察署檢察官偵查起訴。
    理      由
一、訊據被告丁○○固不諱於右揭時、地與紀榮振發生爭執，並持尖刀刺傷被害人紀
    榮振之事實，惟矢口否認有何殺人之犯行，並辯稱，案發當時，伊與紀榮振發生
    爭執，進而二人互毆，伊右手持刀刺紀榮振幾刀，記不得了，但伊並無殺人之犯
    意及犯行云云。惟查，右揭事實，業據目擊證人即被害人紀榮振之妻甲○○迭於
    警訊及偵、審中指訴歷歷，核與證人歐國棟證稱．．．伊聽到吵架聲，立刻跑到
    前面，見到丁○○與紀榮振兩人在互相推來推去，紀榮振之妻甲○○站在旁邊，
    伊立刻將兩人拉開（見偵查卷第十一、十二頁）；及證人黃俊雄於警訊中證稱．
    ．．當時看見丁○○與紀榮振二人推來推去，即將兩人撥開，紀榮振受傷，丁○○手中持剖鴨腹用的尖刀等詞（見偵查卷第三十五頁），互相合。復有尖刀乙
    把扣案可稽。又被害人紀榮振確係因遭被告刺傷後失血過多不治死亡，業據台灣
    台中地方法院檢察署檢察官督法醫師相驗明確，製有相驗屍體證明書、驗斷書各
    一份附卷足稽，而被害人屍體經台灣台中地方法院檢察署檢察官督同法醫師解剖
    結果，被害人受有左上胸部有銳器創長約三公分一處深達胸腔傷及左肺、左側胸
    部銳器創二處長約五公分及三公分，均深達胸腔，其中一處刺及左心室，左上臂
    有寬約二公分之銳器創深達皮下組織，有該署法醫師解剖紀錄及驗斷書、死者照
    片等附卷足稽，並有紀榮振送往沙鹿童綜合醫院及轉往台中榮民總醫院急救之診
    斷證明書各在卷可考。又被害人紀榮振上開受傷情形，核與證人甲○○偵查中指
    稱：被告第一刀是刺到紀榮振左上臂，紀榮振才舉臂抵抗被告，因此被告才會刺
    中紀榮振左腋下等詞（見偵查卷第三十頁）情節相符，而被害人紀榮振所受刀傷
    中，左上胸部及左側胸部三刀均深達胸腔，其中一刀刺中心臟，三刀位置集中於
    被害人左胸部及左胸側面脅下部位，且均為刺創傷，顯係故意用力猛刺所造成之
    傷害，而非單純兩人互毆所致，況被害人雙手除左上臂近肩部位置刺創一處外，
    其餘部位並未受傷，苟被告係單純傷害被害人而互毆，刺中被害人左上臂已足，
    何以又接續朝被害人胸、腹部要害連刺三刀並深及心、肺器官，豈不有悖常情﹖
    又查扣案之尖刀一把，刀柄長約十三公分，刀刃長約十五公分，下端異常尖銳，
    亦經本院當庭勘明確，又按刑法上殺人罪與傷害人致死罪之區別，本視加害人有
    無殺意為斷，被害人所受之傷害程度，固不能據為認定有無殺意之唯一標準，但
    加害人之下手情形如何，於審究犯意方面，仍不失為重要參考資料，最高法院二
    十年度非字第一０四號著有判例。查人身之胸、腹部部位，有心、肝、肺、腹膜
    等重要臟器，屬人身之要害，以尖刀刺人身之胸、腹部位，足以致人於死，應為
    被告所知悉，乃被告仍持尖刀猛刺被害人胸腹部要害，刀傷深胸腔，傷及心肺器
    官，足見被告當時用力之猛，殺意之堅，至為灼然。故被告空言否認殺人之犯行
    ，顯係畏罪卸責之詞，委不足取，其犯行洵堪認定。
二、核被告丁○○所為，係犯有刑法第二百七十一條第一項之殺人罪。又被告案發後
    即刻前往往台中縣警察局烏日分局大肚派出所向值班員警丙○○自首而願接受裁
    判，雖員警以案發地點非其轄區而另僱計程車載往麗水派出所報案，然被告於案
    發當日上午到大肚派出所報案自首犯罪時，在該派出所內答詢案情約五分鐘，等
    待計程車約五分鐘，待被告搭上計程車時約上午九點五十分左右，亦經員警丙○○當庭結證明確，以當日上午九點五十分上計程車起，回溯在該所時間約為十分
    鐘，即被告到大肚派出所報案時間約在當日上午九點四十分左右。又查被告接續
    乘坐計程車至麗水派出所時，約為當日上午十點左右，而麗水派出所值班員警戊○○經由童綜合醫院電話得知有人殺傷，再向殺鴨場老闆歐國棟查詢，亦僅知有
    人不小心弄傷，但不知是否為兇殺案及行兇人姓名，亦經員警戊○○當庭結證屬
    實。再查麗水派出所警員高積純於偵查中證稱：「八十八年十一月十六日早上九
    點多值班接獲童綜合醫院職員打電話來說有人受刀傷生命垂危，我趕到現場，被
    害人家屬甲○○告訴我發生兇殺案，也有說兇手姓名，我去醫院時被告（即丁○○）並無在醫院，我問明兇手住所，甲○○當時有說兇手可能會投案，我趕到童
    綜合醫院時約九點四十分。」等詞在卷（見相驗卷第十五頁），惟高積純自九點
    四十分到童綜合醫院，再探詢查訪丁○○之家屬，多少亦會花費些時間，而經上
    開時間之換算，警員高積純知悉犯罪情形已逾當日上午九時四十分，而被告早已
    先於當日上午九時四十分左右，在有偵查犯罪權之警察機關發覺犯罪前，向台中
    縣警察局烏日分局大肚派出所值班員警丙○○自首犯罪而願接受裁判，自符合自
    首規定，應依法減輕其刑。至公訴人認被告至台中縣警察局烏日分局麗水派出所
    投案時間為八十八年十一月十六日上午十一時，斯時，承辦本案之警員已發覺其
    犯罪行為並已知犯罪人之姓名，而不符自首要件，顯有誤會，附此明。爰審酌
    被告偶因細故，竟持刀殺人，犯罪後又尚未與被害人家屬達成和解，賠償損失等
    一切情狀，量處如主文所示之刑，及如主文所示之褫奪公權，以示懲儆。至扣案
    之尖刀乙把，既非違禁物，又非被告所有物，自不宜宣告沒收，併此明。
三、據上論斷，應依刑事訴訟法第二百九十九條第一項前段，刑法第二百七十一條第
    一項、第六十二條前段、第三十七條第二項，判決如主文。
中      華      民      國     八十九      年      二      月    一     日
                                    台灣台中地方法院刑事第二庭
                                      審判長法  官   陳  繼  先
                                            法  官   林  靜  芬
                                            法  官   呂  麗  玉
右正本證明與原本無異。
如不服本判決，應於判決送達後十日內向本院提出上訴狀，上訴於臺灣高等法院臺中
分院( 須附繕本 )。
                                            書記官
中      華      民      國     八十九      年      二      月    二     日
刑法第二百七十一條
殺人者，處死刑、無期徒刑或十年以上有期徒刑。


司法院資訊處製作；財團法人民間司法改革基金會備份。
